臺灣新竹地方法院刑事判決
111年度交訴字第52號
公  訴  人  臺灣新竹地方檢察署檢察官
被      告  徐乙成


上列被告因公共危險案件，經檢察官提起公訴（111年度調偵字
第158號），被告於本院準備程序中，就被訴事實為有罪之陳述
，經告知被告簡式審判程序之旨，並聽取檢察官及被告之意見後
，本院裁定依簡式審判程序審理，判決如下：
    主  文
乙○○犯駕駛動力交通工具發生交通事故，致人傷害而逃逸罪，累
犯，處有期徒刑參月，如易科罰金，以新臺幣壹仟元折算壹日。
緩刑貳年。
    事  實
一、乙○○於民國110年4月27日4時41分許，駕駛車牌號碼駕駛車
    牌號碼000-0000號營業貨櫃曳引車，附掛板號2N-53號營業
    半拖車組成之半聯結車（下稱營業半聯結車)，沿新竹縣○○
    鄉○道○號北向行駛，於行經北向79公里300公尺處時，本應
    注意車前狀況及兩車並行之間隔，並隨時採取必要之安全措
    施，而依當時天候晴、夜間有照明、柏油路面乾燥無缺陷、
    無障礙物、視距良好，並無不能注意情形，竟因為不慎睡著
    而疏未注意及此，直接衝撞同向前方由甲○○所駕駛之車牌號
    號碼JD-589號營業用大貨車，致甲○○因此受有頸部扭傷或拉
    傷等傷害（乙○○所涉過失傷害部分，因甲○○撤回告訴，另經
    本院以111年度交訴字第52號判決不受理在案）。詎乙○○明
    知駕駛動力交通工具發生交通事故致人受傷，應即採取救護
    或其他必要之措施，並向警察機關報告，不得任意離去，且
    斯時亦知悉其已駕車發生交通事故，致他人受傷，竟仍基於
    發生交通事故，致他人受傷而逃逸之犯意，未停留在現場為
    任何救護，亦未報警，即逕行聯絡友人駕車搭載其離去，惟
    乙○○於同日5時32分許在警員尚不知其有何犯罪嫌疑前，又
    另行駕車返還上開現場，向據報前來之警員自首，表明其為
    上開車禍之肇事者及有前揭肇事逃逸犯行，而表示願意接受
    裁判。
二、案經甲○○訴由國道公路警察局第二分局警察大隊報告臺灣新
    竹地方檢察署（下稱新竹地檢署）檢察官偵查後起訴。
    理  由
壹、程序事項
　　本案被告乙○○所犯駕駛動力交通工具發生交通事故，致人傷
    害而逃逸罪等，係非死刑、無期徒刑、最輕本刑為3年以上
    有期徒刑之罪，或高等法院管轄第一審之案件，被告於本院
    準備程序進行中，就被訴事實均為有罪之陳述，經本院合議
    庭評議後認合於刑事訴訟法第273條之1第1項之規定，裁定
    進行簡式審判程序，合先敘明。又按簡式審判程序之證據調
    查，不受第159條第1項之限制，刑事訴訟法第273條之2定有
    明文，是於行簡式審判程序之案件，被告以外之人於審判外
    之陳述，除有其他不得作為證據之法定事由外，應認具有證
    據能力。本判決所援引被告以外之人於審判外之陳述，因本
    案採行簡式審判程序，復無其他不得作為證據之法定事由，
    依上開說明，應認具有證據能力。
貳、實體事項
一、認定犯罪事實所憑之證據及認定之理由
  ㈠上開犯罪事實，業據被告於警詢、偵查及本院準備、簡式審
    判程序中均坦承不諱（見偵卷第4頁至第6頁、第7頁至第8頁
    、第45頁至其背面，本院卷第50頁至第51頁、第58頁至第60
    頁），核與證人即告訴人甲○○於警詢中之指訴（見偵卷第9
    頁至第11頁、第12頁至第13頁背面）大致相符，且有奇美醫
    療財團法人奇美醫院110年9月16日診斷證明書、道路交通事
    故現場圖、道路交通事故調查報告表㈠、㈡、現場及車損照片
    20張、道路監視錄影翻拍照片影本2張（見偵卷第35頁、第1
    4頁、第15頁至第16頁、第23頁至第32頁、第33頁至第34頁
    ）在卷可稽，足認被告前揭任意性之自白確與事實相符，堪
    予採信。
  ㈡按汽車行駛時，駕駛人應注意車前狀況及兩車並行之間隔，
    並隨時採取必要之安全措施，道路交通安全規則第94條第3
    項定有明文。查被告領有適當之駕駛執照，此觀上開道路交
    通事故調查報告表㈡自明（見偵卷第16頁），則被告駕駛前
    揭車輛行經上開路段前，自應負有前揭注意義務，且依被告
    駕駛車輛發生交通事故時之路況為天候晴、夜間有照明、柏
    油路面乾燥無缺陷、無障礙物、視距良好，並無不能注意之
    情事，亦有道路交通事故調查報告表㈠1份（見偵字卷第15頁
    ）存卷可參，被告竟不慎睡著而疏未注意及此，致追撞同向
    前方由告訴人所駕駛之上開車輛，肇生本案交通事故，並使
    告訴人受有頸部扭傷或拉傷之傷害，足見被告對本案交通事
    故之發生確有過失甚明。
　㈢又刑法第185條之4之立法目的在於促使駕駛人於交通事故發
    生後，能對被害人即時救護，或留在現場處理，避免後車再
    次撞擊傷者，以減輕或避免被害人之傷亡，維護交通安全。
    從而，該罪之成立祇要行為人有駕駛動力交通工具發生交通
    事故，致人死傷而逃逸之事實為已足，如已確知發生車禍，
    如未確定被害人已獲得救護、或未得被害人同意，即貿然離
    去，不論其逃離現場遠近，均無法解免駕駛動力交通工具發
    生交通事故，致人死傷而逃逸之罪責；亦不因現場有無他人
    即時救護被害人而異其認定。準此，駕駛人駕駛動力交通工
    具發生交通事故，不論其責任之歸屬為何，均有義務留在事
    故現場，採取救護或其他必要措施，並向警察機關報告，以
    保護他人權益。查本案被告於前揭時間駕駛前揭車輛行經該
    路段，因過失追撞前車而肇生本案交通事故，使告訴人受有
    前揭傷勢，已經本院認定如前，顯然被告客觀上已有駕駛動
    力交通工具過失發生交通事故之情形，再被告於本院準備程
    序中自承：當時車輛發生碰撞，我可以預見對方會因此受有
    傷害等語（見本院卷第51頁），則被告對於告訴人因其過失
    肇生之交通事故受有傷害乙節當難諉為不知，竟未報警處理
    ，或採取救護或其他必要之措施，亦未留待現場等候救護人
    員或警員到場，未經告訴人之同意，即逕行聯絡友人駕車搭
    載其離去，則被告自有駕駛動力交通工具發生交通事故，致
    人傷害而逃逸之行為及故意，甚為灼然。
　㈣從而，本案事證明確，被告上開駕駛動力交通工具發生事故
    ，致人傷害而逃逸犯行應堪以認定，應依法論罪科刑。
二、論罪科刑
　㈠按行為後法律有變更者，適用行為時之法律，但行為後之法
    律有利於行為人者，適用最有利於行為人之法律，刑法第2
    條第1項定有明文。查被告行為後，刑法第185條之4條文已
    有修正，並經總統於110年5月28日以華總一義字第11000050
    241號令公布，於110年5月30日生效。修正前刑法第185條之
    4規定：「駕駛動力交通工具肇事，致人死傷而逃逸者，處1
    年以上7年以下有期徒刑」，修正後則規定：「駕駛動力交
    通工具發生交通事故，致人傷害而逃逸者，處6月以上5年以
    下有期徒刑；致人於死或重傷而逃逸者，處1年以上7年以下
    有期徒刑。犯前項之罪，駕駛人於發生交通事故致人死傷係
    無過失者，減輕或免除其刑」，依修正前規定，不分行為人
    之犯罪情節輕重，其法定刑一律為「1年以上7年以下有期徒
    刑」；修正後則按行為人（駕駛人）對法益侵害之程度，如
    行為人（駕駛人）致人傷害而逃逸者「處6月以上5年以下有
    期徒刑」，若致人於死或重傷而逃逸者「處1年以上7年以下
    有期徒刑」；且行為人（駕駛人）於發生交通事故致人死傷
    係無過失者，則可減輕或免除其刑。查被告駕駛前開車輛，
    因前述過失肇致本件交通事故，使告訴人受有上開傷害後而
    逃逸之行為，於刑法第185條之4修正前、後均構成犯罪，且
    係該當於修正後刑法第185條之4第1項前段之駕駛動力交通
    工具發生交通事故，致人傷害而逃逸罪。是經比較新舊法適
    用結果，以修正後之規定較有利於被告，依刑法第2條第1項
    但書，應適用裁判時之法律即修正後之刑法第185條之4第1
    項前段規定論處。是核被告所為，應係犯修正後刑法第185
    條之4第1項前段駕駛動力交通工具發生交通事故，致人傷害
    而逃逸罪。
　㈡被告於106年間因過失傷害案件，經臺灣桃園地方法院以106
    年度審交易字第1003號判決判處有期徒刑3月確定，甫於107
    年7月4日易科罰金執行完畢等情，有其臺灣高等法院被告前
    案紀錄表1份（見本院卷第13頁）存卷憑參，復為被告坦認
    在卷（見本院卷第61頁），是被告於有期徒刑執行完畢後之
    5年以內，故意再犯本案有期徒刑以上之罪，當屬刑法第47
    條第1項之累犯，茲參酌司法院大法官釋字第775號解釋意旨
    ，衡以被告經執行完畢之前案為過失傷害案件，與本案所犯
    之肇事逃逸犯行，其罪質雖非無一定關聯，然本案之發生或
    屬偶發，且被告前案執行完畢之日期相距本案行為時間將近
    3年，是尚難認被告有何特別之惡性，或對刑罰反應薄弱等
    情事，而有依累犯規定加重其刑之必要，爰不依前揭規定加
    重其刑。
　㈢按對於未發覺之罪自首而受裁判者，得減輕其刑，刑法第62
    條前段定有明文。又刑法第62條之所謂發覺，係指有偵查犯
    罪職權之公務員已知悉犯罪事實與犯罪之人而言，而所謂知
    悉，固不以確知其為犯罪之人為必要，但必其犯罪事實，確
    實存在，且為該管公務員所確知，始屬相當。如犯罪事實並
    不存在而懷疑其已發生，或雖已發生，而為該管公務員所不
    知，僅係推測其已發生而與事實巧合，均與已發覺之情形有
    別。再犯人在犯罪未發覺之前，向該管公務員告知其犯罪，
    亦不以言明「自首」並「願受裁判」為必要。查被告於發生
    上開交通事故離開現場後，旋於110年4月27日5時32分許駕
    駛其他車輛返回，並向據報前來處理之警員坦承為上開車禍
    事故之肇事者及有前揭肇事逃逸犯行，此有警員謝政宗於11
    1年5月23日出具之職務報告、道路交通事故肇事人自首情形
    紀錄表各1份（見本院卷第45頁，偵卷第19頁）附卷可參，
    衡以被告肇事時所駕駛之前揭車輛並非登記在其名下，業據
    其供承在卷（見本院卷第50頁），則警員於前揭時間應尚不
    知其有何犯罪嫌疑，則被告於此情形下，即先主動坦承上開
    犯行，並表示願意接受裁判，符合刑法第62條前段自首之要
    件，爰就肇事逃逸部分依該規定減輕其刑。
　㈣爰以行為人責任為基礎，審酌被告於過失肇事後，既對告訴
    人身體受有傷害有所認知，卻因擔憂貨物送達之情形，即未
    採取之救護作為或其他必要措施，旋即逃離現場，其行為確
    有不當，然告訴人於本案所受之傷勢幸甚為輕微，並未有立
    即發生危險之可能，故被告犯罪情節應非屬最嚴重之情形；
    又，被告自始坦認犯行，更於行為當下旋即返回現場自首犯
    罪，並於本院審理時與告訴人達成和解，賠訖全部之和解金
    ，此有本院111年度交附民字第219號和解筆錄1份（見本院
    卷第63頁至第64頁）附卷可考，足見其應已正視自己行為失
    當，亦積極彌補告訴人之損害，堪認被告之犯後態度良好；
    此外，兼衡被告自承現仍從事貨運業、已婚育有4名未成年
    子女、小康之家庭經濟狀況及國中畢業之教育程度（見本院
    卷第61頁）等一切情狀，量處如主文所示之刑，並諭知易科
    罰金折算標準。
　㈤末查，被告未曾因故意犯罪受有期徒刑以上刑之宣告，此有
    臺灣高等法院被告前案紀錄表1份（見本院卷第67頁至第68
    頁）在卷憑參，其素行尚稱良好，其因一時輕忽過失肇生本
    件車禍事故，卻因擔憂貨物送達之情形即逃離現場，其行為
    確有不當，惟被告之犯罪情節並非最嚴重之情形，復考量被
    告旋即返回現場自首、事後均已坦承犯行，又積極與告訴人
    和解，賠訖和解金，其犯後態度良好，確有悔意，是本院認
    經此偵、審程序之教訓，被告應當知所警惕，是認就上開所
    宣告之刑以暫不執行為適當，爰依刑法第74條第1項第1款之
    規定，併予諭知緩刑2年，以勵自新。
據上論斷，應依刑事訴訟法第273條之1第1項、第299條第1項前
段，判決如主文。
本案經檢察官洪期榮提起公訴，檢察官劉正祥到庭執行職務。
中　　華　　民　　國　　111 　年　　6 　　月　　23　　日
                  刑事第二庭    法  官  江宜穎
以上正本證明與原本無異。
如不服本判決應於收受本判決後20日內向本院提出上訴書狀，上
訴書狀應敘述具體理由。上訴書狀未敘述上訴理由者，應於上訴
期間屆滿後20日內補提理由書狀於本院(均須按他造當事人之人
數附繕本 )「切勿逕送上級法院」。
中　　華　　民　　國　　111 　年　　6 　　月　　23　　日
                                書記官  蕭妙如
附錄本案論罪科刑法條：
修正後中華民國刑法第185條之4第1項
駕駛動力交通工具發生交通事故，致人傷害而逃逸者，處6月以
上5年以下有期徒刑；致人於死或重傷而逃逸者，處1年以上7年
以下有期徒刑。